臺灣臺中地方法院交通事件裁定　　　　100年度交聲字第632號
原處分機關　交通部公路總局臺中區監理所臺中市監理站
異　議　人
即受處分人　洪乙丞
上列受處分人因違反道路交通管理處罰條例案件，對於交通部公
路總局臺中區監理所臺中市監理站民國100年2月18日所為之處分
（原處分案號：裁監稽違字第裁61-E00000000號裁決書），聲明
異議，本院裁定如下：
    主  文
原處分撤銷。
洪乙丞不罰。
    理  由
一、原處分意旨略以：受處分人即異議人洪乙丞（下稱異議人）
    所有車牌號碼623-CWT號重型機車於99年9月12日7時54分許
    ，在新竹縣臺一線61公里處，因「1.限速70公里，經自動測
    速照相測得時速85公里，超速15公里，行車超速20公里以下
    。2.機器腳踏車附座載人未依規定戴安全帽」之違規，為新
    竹縣政府警察局交通隊員警以竹縣警交E00000000號舉發違
    反道路交通管理事件通知單逕行舉發。異議人未於期限內到
    案或繳納罰鍰，本站遂於100年2月18日以裁監稽違字第裁61
    -E00000000號裁決書，依違反道路交通管理處罰條例第40條
    、第31條第6項規定，處罰鍰新臺幣（下同）2,000元，並記
    違規點數1點等語。
二、聲明異議意旨略以：伊所有車號623-CWT號機車的排氣管是
    原裝、無往上翹，且排氣管螺絲未經拆解過，此可請專家來
    鑑定，而採證照片所示機車之車牌懸掛角度與螺絲均與伊所
    有之機車顯不相同，且從肉眼也看不清楚採證照片上之車牌
    號碼，可見採證照片所示機車之車牌號碼根本就不是623-CW
    T號，實不知為何會被判定為623-CWT號，為此檢附機車實際
    照片2張為憑，爰提出聲明異議等語。
三、按機器腳踏車駕駛人或附載座人未依規定戴安全帽者，處駕
    駛人500元罰鍰；汽車（包括機器腳踏車）駕駛人，行車速
    度，超過規定之最高時速，或低於規定之最低時速，除有道
    路交通管理處罰條例第43條第1項第2款情形外，處1,200元
    以上2,400元以下罰鍰。道路交通管理處罰條例第31條第6項
    、第40條分別定有明文。次按交通違規行政爭訟之舉證責任
    原理，非如刑事案件中應超越任何合理懷疑始可為有罪判決
    之嚴格程度，而係應與民事訴訟之舉證責任原理相類似，亦
    即，基本上應就行政機關與人民所各自主張有利於己之事實
    ，分配其應盡之舉證責任，而非逕予適用刑事訴訟法之「無
    罪推定」原則。此觀諸行政訴訟法第136條規定，行政訴訟
    程序準用民事訴訟法第277條舉證責任分配原則之立法意旨
    ，即可明瞭（臺灣高等法院臺中分院97年度交抗字第962號
    裁定意旨參照）。
四、查：本件係原舉發機關依據科學儀器取得證據資料逕行舉發
    之案件，且原處分機關認定異議人確實有前述違規事實，悉
    以卷附採證照片為憑（經本院電話詢問原舉發員警確認無誤
    ，此可參本院100年3月3日公務電話紀錄表）。惟依該採證
    照片所示，僅可辨認一名機車騎士於機車後座附載一未戴安
    全帽之人駛經新竹縣臺一線61公里處，其時速85公里，而該
    機車之車牌號碼、車身顏色、車型、廠牌等可資辨別之車輛
    特徵，均因日間光線反射，或附載之乘客遮掩，無從加以辨
    別，原處分機關憑此認定異議人確有前述違規事實，實有疑
    義。況經本院比對採證照片與異議人所提出之車號623-CWT
    號實際機車照片結果，採證照片所示機車後手把為深色、塑
    膠材質、後車燈為白色、牌照緊接於後車燈下方且牌照及排
    氣管均往上翹起，而異議人所提出之實際機車照片所示，機
    車後手把為銀色、金屬材質、後車燈為紅色、牌照未緊接於
    後車燈下方，且至少間隔半個牌照高度、牌照及排氣管均未
    向上翹起，可見兩者之後手把顏色及材質、後車燈顏色、牌
    照懸掛位置、牌照與排氣管裝置之角度等均有不同，則採證
    照片所示機車應非異議人所有車號623-CWT號之機車，至為
    明確。從而，本院認本件無從以採證照片認定違規機車即為
    車號623-CWT號重型機車，依上述舉證責任分配之原則，自
    無從認定異議人之違規，本件聲明異議為有理由，應由本院
    撤銷原處分，並為異議人不罰之諭知。
五、據上論斷，應依道路交通管理處罰條例第87條第2項，道路
    交通事件處理辦法第19條前段，裁定如主文。
中    華    民    國   100    年    3     月    15    日
                    交通法庭  法  官  陳秋月
以上正本證明與原本無異。
如不服本裁定應於送達後5日內向本院提出抗告狀。
                              書記官  詹東益
中    華    民    國   100    年    3     月    15    日